臺灣臺北地方法院民事判決　　　　　　　　　　　　九十二年度小上字第一八七號
　　上　訴　人　甲○○
　　被上訴人　　乙○○
當事人間請求侵權行為損害賠償事件，上訴人對於中華民國九十一年一月八日臺灣臺
北地方法院臺北簡易庭九十年度北小字第一六九七號第一審判決提起上訴，本院於九
十三年二月十一日言詞辯論終結，判決如下：
    主  文
原判決關於命上訴人給付超過新台幣貳萬元部分，及該部份假執行之宣告，暨訴訟費
用之裁判均廢棄。
右開廢棄部分，被上訴人在第一審簡易之訴及其假執行之聲請均駁回。
其餘上訴駁回。
第一、二審訴訟費用由上訴人負擔三分之一，餘由被上訴人負擔。
    事  實
甲、上訴人方面：
一、聲明：
  (一)原判決廢棄。
  (二)被上訴人在第一審之訴駁回。
二、陳述：除與原審判決書所載者相同茲予引用外，補稱：
  (一)查台北地方法院台北簡易庭於民國九十一年一月八日所為九十年度北小字第一六
    九七號判決，因未合法送達於上訴人，無從計算上訴期間，此有台北地方法院再
    小抗字第一號裁定可稽，故提起本件上訴。然原審未於言詞辯論期日合法通知上
    訴人到庭，而准由被上訴人一造辯論而為判決，該判決顯違背法令，上訴人自得
    就本件第一審判決提起上訴。
  (二)又刑事判決僅能作為民事判決之參考，被上訴人主張其受有損害係由上訴人所造
    成，仍應提出其他足以證明上訴人有故意或過失之證據始得依侵權行為請求損害
    賠償，上訴人事發當時，不在現場，而在陽明醫院，否認就本次車禍有何過失。
    故被上訴人於原審僅提出台灣高等法院九十年度交上字第十一號刑事判決、估價
    單及薪資表等證據，並未提出其他足以證明汽車損害係由上訴人所造成之證據，
    而原審僅以此作為判決之依據，實有違誤。再者，估價單為修車廠修理汽車之估
    算，並不等於實際之支出，被上訴人應提出發票或收據以證明其實際損失。且依
    刑事訴訴法第一百七十八條規定，證人在刑事證據程序有到場之義務，被上訴人
    以其開庭必須請假為由，另向上訴人請求「薪資損失」（即不休假獎金之損失）
    ，惟出庭既為證人之義務，被上訴人自有到庭義務，其「不休假獎金」自無從向
    任何人主張損害賠償，縱認上訴人應對本件汽車損害負賠償責任，上述「不休假
    獎金」亦與肇事行為無直接因果關係，原審未予以審酌而許被上訴人所請，茲有
    未洽之處。
三、證據：提出交通事故談話紀錄表、現場圖、道路交通事故調查報告表各一份（均
    影本）為證。
乙、被上訴人方面：
一、聲明：駁回上訴。
二、陳述：除與原審判決書所載者相同茲予引用外，補稱：
    被上訴人於原審之請求乃汽車之修繕費用新台幣（下同）二萬元及營業損失五萬
    元。當時在刑事案件是以證人出席，事發當時車很多，並沒有看到實際開車的人
    ，因為肇事車輛是在後方，被上訴人當時有打方向燈要靠邊，但肇事車輛將被上
    訴人之保險桿、車牌均撞掉後立即開走，所以路人才將肇事車輛掉落之車牌拾起
    後，警方才追查到上訴人。
三、證據：援用原審之立證方法。
丙、本院依職權調閱台灣高等法院九十年度交上訴字第十一號刑事案件全卷及本院九
    十二年度再小抗字第一號民事全卷。
    理  由
一、按對於小額程序之第一審裁判，得上訴或抗告於管轄之地方法院，其審判以合議
    行之。對於前項第一審之裁判或抗告，非以其違背法令為理由，不得為之，民事
    訴訟法第四百三十六條之二十四第一項、第二項定有明文。上訴人上訴理由以原
    審未於言詞辯論期日合法通知上訴人到庭，卻准由被上訴人一造辯論而為判決，
    判決顯有違背法令之處等語。查本件上訴人於八十七年十二月二十二日至九十年
    十二月二十四日均
    ，嗣於九十年十二月二十四日遷址至台北縣三重市○○○路一五八巷五號五樓，
    此有上訴人之
    ）。原審向台北市○○區○○路一七八號送達上訴人九十年十二月二十六日之言
    詞辯論通知書，此送達即非合法。上訴人因未受合法通知致未到場應訴，原審遽
    依被上訴人之聲請，准由其一造辯論而為判決，其訴訟程序顯有重大瑕疵，原審
    判決應有上訴人所指違背法令之理由，上訴人提起本件上訴即屬合法，合先敘明
    。
二、被上訴人起訴主張：上訴人於八十八年六月十日下午一時五十分許，駕駛車牌號
    碼為ＨＴ—七八四八號自用白色小客車（下稱林車），沿台北市○○○路由東向
    西方向行駛，行經民權東路、建國北路口時，因未與前行由李秀玲所騎乘之車號
    ＡＪＨ─八二五號重型機車（下稱李車）保持適當之間隔，而撞及李車，適機車
    前方由被上訴人所駕駛之車號Ｑ五─三四七八號自用小客車（下稱葛車），林車
    復擦撞李車前方之葛車左後側保險桿，林車前側所懸掛之車牌亦因之掉落現場，
    為此請求上訴人給付被上訴人車輛修理費二萬元及因開庭損失之不休假獎金五萬
    元。
    上訴人則以：事發當時不在現場，被上訴人所提出之刑事判決僅能作為民事判決
    之參考，被上訴人主張其受有損害係由上訴人所造成，仍應提出其他證據始得請
    求損害賠償，故被上訴人於原審僅提出刑事判決、估價單及薪資表等證據，並未
    提出其他證據，而原審僅以此作為判決之依據，實有違誤。又估價單為修車廠之
    修理汽車之估算，並不等於實際支出，而被上訴人以其開庭必須請假為由，另向
    上訴人請求「薪資損失」（即不休假獎金之損失），無直接因果關係等語置辯。
三、被上訴人主張葛車左後側保險桿脫落，並留有白色油漆，旋經路人告知擦撞之汽
    車為「白色」，且該車遺落車牌一面在地，始追查出上訴人為本次車禍事故之肇
    事者等語，並提出台灣高等法院九十年度交上訴字第十一號判決為證，此為上訴
    人所否認，復辯稱當時人在陽明醫院，不在現場，有多人曾於刑事案件出庭作證
    。經查：
  (一)證人李秀玲於刑事案件指稱：當時騎乘李車，沿臺北市○○○路由東往西方向行
    駛，途經建國北路口附近，突遭後方汽車追撞，李車再衝向前，撞及葛車後方等
    情。
  (二)依葛車於擦撞後之照片二張（見台灣高等法院九十年交上訴字第十一號卷第四七
    、四八頁）所示，李車為藍色，葛車為綠色，而葛車保險桿所留之漆痕為白色，
    足見該項保險桿上之擦痕並非李車所造成，而係該輛與葛車發生擦撞之汽車所遺
    留。
  (三)林車為八十四年九月出廠之白色汽車，被告於八十五年一月五日新領牌照等項，
    有林車汽車車籍明細表（見台灣台北地方法院檢察署八十八年度偵字第一六○三
    八號偵查卷第十頁背面）可憑。該輛汽車之前側原懸掛之車牌，於前開交通事故
    發生之時地掉落現場，並附有螺絲及部分保險桿碎片，經被上訴人交予到場處理
    之員警陳建國，轉交交通大隊第四組保管之事實，除據證人陳建國於前開刑事案
    件審理中結證在卷，並有道路交通案件代保管物件臨時收據移送表附卷足稽。而
    該面車牌，嗣經上訴人已報遺失，申請發還等情，亦據證人即交通大隊第四組員
    警邱鳳麟於刑事案件審理中證實，上訴人對此亦不爭執，顯見林車即係追撞李車
    及葛車之汽車無誤。況且，上訴人否認曾行經交通事故發生地點，則車牌何以會
    掉落在該處？此顯與一般經驗法則及常理有悖，益見上訴人否認之語，實無可採
    。
  (四)本件並經送請臺北市車輛行車事故鑑定委員會鑑定結果，亦認上訴人駕車未保持
    行車安全距離肇事，有該委員會八十九年六月二十六日北鑑審字第八九六０一三
    二八００號函附鑑定意見書在卷足憑（見本院八十八年度交訴字第四八號卷第一
    三六至一四一頁）。
四、上訴人辯稱之不在場證明部分，經查：
    上訴人於刑事案件所提之證人游文在與孫翠華二人均屬餐廳店家，對於上訴人與
    其兄嫂前來用餐之事，所述竟有矛盾，均無可採。而上訴人之兄長曾進益及母親
    游黃粉於刑事案件審理中之證詞，則互不相符，應係曲意迴護之詞，尚難做為上
    訴人不在交通事故現場之有利證明。至於證人即原在安養院負責照顧被告父親之
    賴淑蓉於刑事案件中僅證稱當天以電話通知上訴人二哥曾進益其父親病危之消息
    ，亦無法證明上訴人當日不在交通事故現場，故上訴人於刑事案件所舉之證人均
    無從推翻前述對上訴人不利之積極證據，上訴人之辯稱，無從採信。
五、上訴人因本件車禍，業經台灣高等法院九十年度交上訴字第十一號刑事判決判處
    上訴人過失傷害罪（造成李秀玲受傷）有期徒刑三月、肇事逃逸罪七月，合併應
    執行有期徒刑八月確定，並經本院調閱上開刑事判決卷宗核閱屬實。是上訴人疏
    未注意與同向行駛之李車保持安全間隔，撞擊被上訴人所有之葛車左後側保險桿
    ，被上訴人主張上訴人就本件事故之發生實有過失，堪予認定。
六、本件因上訴人上開駕車之過失行為，致被上訴人車輛受損，已如前述，則被上訴
    人請求賠償損害，即屬有據。茲就原審准許對被上訴人請求之各項金額審究如下
    ：
  (一)車輛修理費二萬元：
    被上訴人提出估價單一件為證。上訴人雖辯稱被上訴人並未提出發票或收據以證
    明其實際損失等語，然依一般修車廠之交易習慣，修車廠以估價單向客戶請款之
    情形，亦所在多有，上訴人空言否認被上訴人之修車費用，實無可取，被上訴人
    此部分之請求，應屬有據。
  (二)薪資損失（不休假獎金）五萬元：
    按刑事訴訴法第一百七十八條規定，證人在刑事證據程序有到場之義務，被上訴
    人以其因本件事故多次至台北地檢署、本院及台灣高等法院開庭而須請假為由，
    向上訴人請求「薪資損失」（即不休假獎金之損失）五萬元。惟被上訴人於刑事
    案件均以證人身份出庭，而出庭作證既為義務，被上訴人自應到庭，其不休假獎
    金自無從向任何人主張損害賠償，且不休假獎金亦與肇事行為無直接因果關係，
    被上訴人主張上訴人應賠償薪資損失五萬元，尚無足取。
七、綜上所述，本件被上訴人主張因上訴人之過失造成本件車禍事故，而請求損害賠
    償，應為可採，被上訴人辯稱就本件交通事故並無過失等語，即無足取。從而，
    被上訴人依侵權行為之法律關係請求上訴人賠償車輛修理費二萬元，及自起訴狀
    繕本送達翌日起即九十年九月六日至清償日止，按年息百分之五計算之利息，為
    有理由，應予准許。逾此範圍之請求，則屬無據，應予駁回。原審就超過上開應
    准許部分，為上訴人敗訴之判決，並依職權為假執行之宣告，自有未洽。上訴意
    旨就此部分指摘原判決不當，求予廢棄改判，為有理由。至於上開應准許部分，
    原審判命上訴人給付，並為假執行之宣告，核無違誤，上訴意旨，就此部分，仍
    執陳詞，指摘原判決不當，求予廢棄，為無理由，應駁回其上訴。
八、本件事證已臻明確，兩造其餘攻擊防禦方法及舉證，核與判決結果無影響，爰不
    另一一論述，附此敘明。
九、據上論結，本件上訴為一部有理由，一部無理由，依民事訴訟法第四百三十六條
    之一第三項、第四百五十條、第四百四十九條第一項、第七十九條，判決如主文
    。
中　　　華　　　民　　　國　　九十三　　年　　　二　　　月　　二十  　　日
                            民事第五庭審判長法  官  吳清蓉
                                            法  官  張松鈞
                                            法  官  紀文惠
右為正本係照原本作成
本判決不得上訴
中　　　華　　　民　　　國　　九十三　　年　　　二　　　月　　二十三　　日
                                            書記官  袁以明
